臺灣高等法院刑事判決
111年度上訴字第1402號
上  訴  人  
即  被  告  魏懿絹




上列上訴人即被告因詐欺等案件，不服臺灣新北地方法院110年
度金訴字第536號，中華民國111年1月18日第一審判決（起訴案
號：臺灣新北地方檢察署110年度偵緝字第2225、2236號），提
起上訴，本院判決如下：
    主    文
原判決關於魏懿絹部分撤銷。 
魏懿絹幫助犯洗錢防制法第十四條第一項之洗錢罪，處有期徒刑
陸月，併科罰金新臺幣肆萬元，罰金如易服勞役，以新臺幣壹仟
元折算壹日。
    犯罪事實
一、魏懿絹明知金融機構帳戶係供個人使用之重要理財及交易工
    具，關係個人財產及信用之表徵，如將自己或他人之金融機
    構帳戶提供他人使用，可能因此供不法詐騙份子利用以詐術
    使他人將款項匯入該金融機構帳戶後，再予提領運用，且可
    免於詐騙集團成員身分曝光，而規避檢警查緝，以掩飾、隱
    匿詐騙所得之實際去向，製造金流斷點，並預見可能因而幫
    助他人從事詐欺取財及洗錢之目的，竟為協助其同事王皓正
    取回曾鼎惟前積欠王皓正之債務，仍基於縱若有人持該金融
    機構帳戶之存摺、金融卡（含密碼）、網路銀行帳號及密碼
    作為犯罪工具使用，以逃避司法機關追訴處罰，而遂行詐欺
    取財及洗錢犯罪，亦不違反其本意之不確定故意，於民國10
    9年6月29日前某日時，在不詳地點，與其國中同學陳建甫（
    業經原審論處罪刑確定）聯繫收購曾鼎惟所申請開立之金融
    機構帳戶事宜，並於109年6月29日某時，在位在新北市○○區
    ○○路0段00號之民生公園前，由曾鼎惟將其向中國信託商業
    銀行股份有限公司（下稱中國信託銀行）申請開立之帳號00
    0000000000號帳戶（下稱中國信託銀行帳戶）及向遠東國際
    商業銀行股份有限公司申請開立之帳號00000000000000號帳
    戶（下稱遠東銀行帳戶）之存摺、金融卡出售並交付予陳建
    甫收受，並告知上開銀行帳戶之金融卡密碼、網路銀行帳號
    及密碼，陳建甫即於同日晚間某時，在不詳地點，將上開中
    國信託銀行帳戶之存摺、金融卡轉交付予真實姓名、年籍均
    不詳，綽號「太子」之詐欺集團成年成員（下稱「太子」）
    收受，並告知上開銀行帳戶之金融卡密碼、網路銀行帳號及
    密碼，經「太子」確認上開中國信託銀行帳戶可正常使用後
    ，乃於翌（30）日凌晨某時，在不詳地點，將其收購中國信
    託銀行帳戶之價金新臺幣（下同）4萬元交付予陳建甫，後
    曾鼎惟、陳建甫及真實姓名、年籍均不詳，綽號「阿耀」之
    成年男子（下稱「阿耀」）於109年6月30日11時20分許，相
    約在上開民生公園前碰面，並於同日13至14時許，一同前往
    址設新北市○○區○○路○段000○0號之中國信託銀行板新分行辦
    理上開中國信託銀行帳戶之非約定轉帳服務額度提高功能，
    再於同日16時許，一同前往址設新北市○○區○○路000號之歐
    遊國際連鎖精品旅館（新莊館）610、611號房內，陳建甫從
    「太子」收購中國信託銀行帳戶之價金4萬元中抽取3萬元交
    付予曾鼎惟，而由曾鼎惟將上開中國信託銀行帳戶之存摺、
    金融卡、金融卡密碼、網路銀行帳號及密碼提供予陳建甫、
    「阿耀」、「太子」及其等所屬詐騙集團其他成年成員使用
    ，以供陳建甫、「阿耀」、「太子」及其等所屬詐騙集團其
    他成年成員作為提領及匯出款項之用，曾鼎惟、魏懿娟即以
    此行為幫助陳建甫、「阿耀」、「太子」及其等所屬詐騙集
    團其他成年成員實施詐欺取財及洗錢犯行。嗣該「太子」所
    屬詐欺集團成員取得上開中國信託銀行帳戶之存摺、金融卡
    、金融卡密碼及網路銀行帳號及密碼後，即意圖為自己不法
    之所有，共同基於三人以上共同詐欺取財及洗錢之犯意聯絡
    （本案並無積極證據足認被告對該詐欺份子是否採用上開以
    3人以上共同犯之之加重手段有所認識），先後於如附表各
    編號「詐欺方式」欄所示時間，在不詳地點，以如附表各編
    號「詐欺方式」欄所示詐欺手法，向如附表各編號「被害人
    」欄所示被害人施用詐術，致使如附表各編號「被害人」欄
    所示被害人均陷於錯誤，而分別依該詐欺集團成員之指示，
    於如附表各編號「匯款時間」欄所示時間，在不詳地點，將
    如附表各編號「匯款金額」欄所示金額，以現金臨櫃匯款或
    ATM、跨行轉帳等方式，匯入上開中國信託銀行帳戶內，旋
    遭該詐欺集團成員以現金提領或轉帳之方式提領一空，而以
    此方式製造前開犯罪金流之斷點，致無從追查前揭犯罪所得
    之去向，而掩飾、隱匿該犯罪所得。嗣因如附表各編號「被
    害人」欄所示被害人匯款後察覺有異，報警處理，始循線查
    悉上情。
二、案經陳宜均、莊隆振、蔡坤佑訴由新北市政府警察局新莊分
    局報請臺灣新北地方檢察署檢察官偵查起訴。
    理    由
壹、證據能力方面：
一、按被告以外之人於審判外之陳述，雖不符刑事訴訟法第159 
    條之1至第159條之4之規定，然經當事人於審判程序同意作 
    為證據，法院審酌該言詞陳述或書面陳述作成時之情況，認
     為適當者，亦得為證據；當事人、代理人或辯護人於法院
    調 查證據時，知有刑事訴訟法第159條第1項不得為證據之
    情 形，而未於言詞辯論終結前聲明異議者，視為有前項之
    同 意，刑事訴訟法第159條之5定有明文。查，本判決下列
    認定 事實所引用之被告以外之人於審判外所為之供述證據
    資料 （包含人證與文書等證據），並無證據證明係公務員
    違背法
    定程序所取得；而檢察官、上訴人即被告魏懿娟（下稱被告
    ）對本院審判期日提示之卷證，均同意或不爭執其證據能力
    （見本院卷第81、185至186頁），且迄至言詞辯論終結前亦
    未再聲明異議，本案證據資料作成時之情況，核無違法取證
    或其他瑕疵，證明力亦無明顯過低之情形，認為以之作為證
    據為適當，依刑事訴訟法第159條之5規定，自均得作為證據
    。
二、至於非供述證據部分，檢察官及被告於本院審判期日時均同
    意或不爭執其證據能力（見本院卷第82至83、186至188頁）
    ，復均查無違反法定程序取得或其他不得作為證據之情形，
    且經本院於審理期日提示予檢察官及被告而為合法調查，應
    認均有證據能力。
貳、實體方面：
一、認定犯罪事實所憑之證據及理由：
  ㈠上開犯罪事實，業據被告於偵查、原審及本院審理中均坦承
    不諱（見偵緝2236卷第45頁；原審卷第146至147、163頁；
    本院卷第84至87、188至191、196至197頁），核與證人即告
    訴人陳宜均、莊隆振、蔡坤佑、被害人姜俊豪、黃官英、林
    晉輝（以下合稱被害人6人）於警詢時指述情節大致相符（
    見偵卷第177至180、183至184、189至192、199至201、209
    至210、217至218頁、221至222頁），復經證人陳建甫於警
    詢、偵查、原審及本院審理中證述、證人曾鼎惟、王皓正於
    警詢時證述屬實（見偵卷第10至12、19至21、23至25、27至
    31、33至35頁；偵緝2225卷第53至57頁；原審卷第146至147
    、163頁；本院卷第193至197頁），並有歐遊國際連鎖精品
    旅館109年6月30日住宿日報表、王皓正與曾鼎惟間網路社交
    通訊軟體LINE（下稱LINE）對話紀錄擷圖照片、王皓正與被
    告間LINE對話紀錄擷圖照片、曾鼎惟與「阿耀」間網路社交
    通訊軟體WeChat（下稱WeChat）對話紀錄擷圖照片、中國信
    託銀行帳戶自109年6月29日起至同年7月1日止期間之ATM提
    領照片、中國信託銀行109年9月9日中信銀字第10922483922
    2558號函及其檢附存款交易明細、自動化交易LOG資料-財金
    交易、中國信託銀行110年3月9日中信銀字第1102248390521
    93號函及其檢附存款交易明細、自動化交易LOG資料-財金交
    易、曾鼎惟手機上中國信託銀行發送之簡訊等件附卷可稽（
    見偵卷第49、53至73、77、79至86、87、143、145至167頁
    ），足認被告任意性自白核與事實相符，應堪採信。
　㈡被告主觀上具有幫助詐欺取財及幫助洗錢之不確定故意，茲
    述如下：
　　⒈按刑法上之故意，可分為直接故意與不確定故意（間接故
      意），行為人對於構成犯罪之事實，明知並有意使其發生
      者，為直接故意；行為人對於構成犯罪事實，預見其發生
      而其發生並不違背其本意者，為間接故意。又刑法詐欺罪
      雖不處罰過失，然「有認識過失」與「不確定故意」二者
      對犯罪事實之發生，均「已有預見」，區別在於「有認識
      過失」者，乃「確信」該事實不會發生，而「不確定故意
      」者，則對於事實之發生，抱持縱使發生亦「不在意」、
      「無所謂」之態度。而基於求職、貸款、投資等意思提供
      金融卡及密碼予對方時，是否同時具有幫助詐欺取財之不
      確定故意，並非絕對對立、不能併存之事，亦即縱係因求
      職、貸款、投資而與對方聯繫接觸，但於行為人於提供金
      融卡及密碼與對方時，依行為人本身之智識能力、社會經
      驗、與對方互動之過程等情狀，如行為人對於其所提供之
      帳戶資料，已預見被用來作為詐欺取財及洗錢等非法用途
      之可能性甚高，惟仍心存僥倖認為不會發生，而將該等金
      融機構帳戶物件提供他人使用，可認其對於自己利益之考
      量遠高於他人財產法益是否因此受害乙節，容任該等結果
      發生而不違背其本意，自仍應認具有幫助詐欺取財及幫助
      洗錢之不確定故意，而成立幫助詐欺取財罪及幫助洗錢罪
      。
　　⒉次按洗錢防制法所稱之「洗錢」行為，依第2條之規定，係
      指：意圖掩飾或隱匿特定犯罪所得來源，或使他人逃避
      刑事追訴，而移轉或變更特定犯罪所得；掩飾或隱匿特
      定犯罪所得之本質、來源、去向、所在、所有權、處分權
      或其他權益者；收受、持有或使用他人之特定犯罪所得
      。並於第14條、第15條規定其罰則，俾防範犯罪行為人藉
      製造資金流動軌跡斷點之手段，去化不法利得與犯罪間之
      聯結。申言之，洗錢防制法之立法目的，在於防範及制止
      因犯第3條所列之特定犯罪而取得或變得之財物或財產上
      利益及其之孳息，藉由包含處置（即將特定犯罪所得直接
      予以移轉或變更）、分層化（即以迂迴層轉、化整為零之
      多層化包裝方式，掩飾或隱匿特定犯罪所得）及整合（即
      收受、持有或使用他人之特定犯罪所得，使之回流至正常
      金融體系，而得以合法利用享受）等各階段之洗錢行為，
      使其形式上轉換成為合法來源，以掩飾或切斷特定犯罪所
      得與犯罪之關聯性，而藉以逃避追訴、處罰。參酌洗錢防
      制法第3條、第4條第2項立法說明：「洗錢犯罪之處罰，
      其有關前置犯罪之聯結，並非洗錢犯罪之成立要件，僅係
      對於違法、不合理之金流流動起訴洗錢犯罪，作不法原因
      之聯結」、「洗錢犯罪以特定犯罪為前置要件，主要著眼
      於對不法金流軌跡之追查，合理建構其追訴基礎，與前置
      之特定犯罪成立與否，或是否有罪判決無關」等旨，一般
      洗錢罪與特定犯罪係不同構成要件之犯罪，各別行為是否
      該當於一般洗錢罪或特定犯罪，應分別獨立判斷，特定犯
      罪僅係洗錢行為之「不法原因聯結」，即特定犯罪之「存
      在」及「利得」，僅係一般洗錢罪得以遂行之情狀，而非
      該罪之構成要件行為。特定犯罪之既遂與否和洗錢行為之
      實行間，不具有時間先後之必然性，只要行為人實行洗錢
      行為，在後續因果歷程中可以實現掩飾、隱匿特定犯罪所
      得之效果，即得以成立一般洗錢罪，並不以「特定犯罪已
      發生」或「特定犯罪所得已產生」為必要。又洗錢防制法
      第2條修正之立法說明第4點，已敘明有關是否成立該條第
      3款洗錢行為之判斷重點「在於主觀上是否明知或可得而
      知所收受、持有」，即不以「明知」為限，洗錢行為並無
      「明知」之要件，在解釋上自不能限於確定故意。而提供
      金融帳戶提款卡及密碼之行為人，因已將帳戶之提款卡及
      密碼等物件提供他人使用，失去對自己帳戶之實際管領權
      限，若無配合指示親自提款，即無收受、持有或使用特定
      犯罪所得之情形，且無積極之移轉或變更特定犯罪所得之
      行為，故非屬洗錢防制法第2條第1款、第3款所稱之洗錢
      行為，不成立同法第14條第1項一般洗錢罪之正犯，惟特
      定犯罪之正犯實行特定犯罪後，為掩飾、隱匿其犯罪所得
      財物之去向及所在，而令被害人將款項轉入其所持有、使
      用之他人金融帳戶，並由該特定犯罪正犯前往提領其犯罪
      所得款項得手，如能證明該帳戶內之款項係特定犯罪所得
      ，因已被提領而造成金流斷點，該當掩飾、隱匿之要件，
      該特定犯罪正犯自成立一般洗錢罪之正犯。又刑法第30條
      之幫助犯，係以行為人主觀上有幫助故意，客觀上有幫助
      行為，即對於犯罪與正犯有共同認識，而以幫助意思，對
      於正犯資以助力，但未參與實行犯罪之行為者而言。幫助
      犯之故意，除需有認識其行為足以幫助他人實現故意不法
      構成要件之「幫助故意」外，尚需具備幫助他人實現該特
      定不法構成要件之「幫助既遂故意」，惟行為人只要概略
      認識該特定犯罪之不法內涵即可，無庸過於瞭解正犯行為
      之細節或具體內容。此即學理上所謂幫助犯之「雙重故意
      」。金融帳戶乃個人理財工具，依我國現狀，申設金融帳
      戶並無任何特殊限制，且可於不同之金融機構申請多數帳
      戶使用，是依一般人之社會通念，若見他人不以自己名義
      申請帳戶，反而收購或借用別人之金融帳戶以供使用，並
      要求提供提款卡及告知密碼，則提供金融帳戶者主觀上如
      認識該帳戶可能作為對方收受、提領特定犯罪所得使用，
      對方提領後會產生遮斷金流以逃避國家追訴、處罰之效果
      ，仍基於幫助之犯意，而提供該帳戶之提款卡及密碼，以
      利洗錢實行，仍可成立一般洗錢罪之幫助犯（最高法院刑
      事大法庭108年度台上大字第3101號裁定意旨參照）。
　　⒊復按金融存款帳戶，事關存戶個人財產權益之保障，屬個
      人理財之工具，若該帳戶之存摺與金融卡、印鑑、密碼相
      結合，則專屬性、私密性更形提高，除非本人或與本人具
      密切親誼關係者，難認有何正當理由可自由流通使用，稍
      具通常社會歷練與經驗法則之一般人亦均有應妥善保管上
      開物件，防止被他人冒用之認知，縱須將該等物品交付與
      自己不具密切親誼之人時，亦必深入瞭解該他人之可靠性
      與用途，以防止遭他人違反自己意願使用或不法使用之常
      識，且存摺、金融卡、印鑑等有關個人財產、身分之物品
      ，如淪落於不明人士手中，極易被利用為與財產有關之犯
      罪工具，可能因此供不法詐騙份子利用以詐術使他人將款
      項匯入自己之金融機構帳戶後，再予提領運用，並避免詐
      騙集團成員身分曝光，而規避檢警查緝，以掩飾、隱匿詐
      騙所得之實際去向，製造金流斷點，此為一般社會大眾所
      知悉。查本案被告於案發時為28歲之成年人，心智正常，
      智慮成熟，具有高職畢業之智識程度，且曾從事服務業工
      作，具有相當之智識程度與社會經驗，業據被告於本院審
      理時供述明確（見本院卷第192頁），對此應知悉甚詳。
      況近年來詐欺取財之犯罪類型層出不窮，該等犯罪多數均
      係利用他人帳戶作為詐欺所得財物之出入帳戶，業經媒體
      廣為披載，政府亦多所宣導，目的均在避免民眾受騙，是
      依一般人通常之知識、智能及經驗，均已詳知向陌生人購
      買、承租或其他方法取得帳戶者，多係欲藉該帳戶取得不
      法犯罪所得，且隱匿帳戶內資金之實際取得人之身分，以
      逃避追查，是避免金融帳戶被不法行為人利用為詐財之工
      具，應係一般生活所易於體察之常識；且被告於本院審理
      中供稱：伊以為陳建甫在做賭博，要購買帳戶等語明確（
      見本院卷第87頁），則被告對於陳建甫有從事不法行為之
      可能，包括可能利用其所提供帳戶掩飾或隱匿因犯罪所得
      之財物（即被害人轉帳匯入之款項），使偵查機關不易偵
      查，當有所預見，足徵被告主觀上應具有縱使陳建甫於取
      得前開中國信託銀行帳戶之存摺、金融卡、金融卡密碼、
      網路銀行帳號及密碼後，自行或轉交他人持以實施不法行
      為，亦在所不惜之不確定故意，聯繫曾鼎惟將其中國信託
      銀行帳戶之存摺、金融卡、金融卡密碼、網路銀行帳號及
      密碼出售一併予陳建甫使用，顯有容認發生之本意。是以
      被告有幫助該取得中國信託銀行帳戶存摺、金融卡、金融
      卡密碼、網路銀行帳號及密碼之陳建甫、「阿耀」、「太
      子」及其等所屬詐騙集團其他成年成員利用其所提供上開
      中國信託銀行帳戶詐欺取財及洗錢之不確定故意甚明。
　㈢檢察官固認被告聯繫陳建甫收購曾鼎惟申請開立之金融機構
    帳戶事宜，俟曾鼎惟依約出售並交付上開中國信託銀行帳戶
    之存摺、金融卡予陳建甫，並告知金融卡密碼、網路銀行帳
    號及密碼後，詐欺集團成年成員向「被害人6人施用詐術，
    致使被害人6人均陷於錯誤，而分別依該詐欺集團成員之指
    示，將如附表各編號「匯款金額」欄所示金額，以現金臨櫃
    匯款或ATM、跨行轉帳等方式，匯入如上開中國信託銀行帳
    戶內之行為，係涉犯刑法第339條之4第1項第2款之三人以上
    共同詐欺取財罪嫌及洗錢防制法第14條第1項之洗錢罪嫌云
    云。惟查：
    ⒈按犯罪事實應依證據認定之，無證據不得認定犯罪事實。
      不能證明被告犯罪，應諭知無罪之判決，刑事訴訟法第15
      4條第2項、第301條第1項分別定有明文。次按事實之認定
      ，應憑證據，如未能發現相當證據，或證據不足以證明，
      自不能以推測或擬制之方法，以為裁判基礎；認定不利於
      被告之事實，須依積極證據，苟積極證據不足為不利於被
      告事實之認定時，即應為有利於被告之認定，更不必有何
      有利之證據；認定犯罪事實所憑之證據，雖不以直接證據
      為限，間接證據亦包括在內；然而無論直接或間接證據，
      其為訴訟上之證明，須於通常一般之人均不致有所懷疑，
      而得確信其為真實之程度者，始得據為有罪之認定，倘其
      證明尚未達到此一程度，而有合理之懷疑存在，無從使事
      實審法院得有罪確信時，法院即應諭知被告無罪之判決（
      最高法院40年台上字第86號、76年台上字第4986號分別著
      有判例可資參照）。又按刑事訴訟法第161 條規定：檢察
      官就被告犯罪事實，應負舉證責任，並指出證明之方法。
      因此，檢察官對於起訴之犯罪事實，應負提出證據及說服
      之實質舉證責任。倘其所提出之證據，不足為被告有罪之
      積極證明，或其指出證明之方法，無從說服法院以形成被
      告有罪之心證，基於無罪推定之原則，自應為被告無罪判
      決之諭知（最高法院92年度台上字第128號判例參照），
      於無罪推定原則下，被告對於檢察官所指出犯罪嫌疑之事
      實，並無義務證明其無罪，即所謂「不自證己罪原則」，
      而應由檢察官負提出證據及說服之責任，如檢察官無法舉
      證使達有罪判決之確信程度，以消弭法官對於被告是否犯
      罪所生之合理懷疑，自屬不能證明犯罪，即應諭知被告無
      罪。 
    ⒉起訴書認被告涉犯上開罪嫌，無非係以被告於警詢及偵查
      中之供述、證人陳建甫於警詢及偵查中之證述、證人王皓
      正、曾鼎惟於警詢時證述、歐遊國際連鎖精品旅館109年6
      月30日住宿日報表、王皓正與曾鼎惟間LINE對話紀錄擷圖
      照片、曾鼎惟與「阿耀」間WeChat對話紀錄擷圖照片、中
      國信託銀行帳戶自109年6月29日起至同年7月1日止期間之
      ATM提領照片、中國信託銀行109年9月9日中信銀字第1092
      24839222558號函及其檢附存款交易明細、自動化交易LOG
      資料-財金交易、中國信託銀行110年3月9日中信銀字第11
      0224839052193號函及其檢附存款交易明細、自動化交易L
      OG資料-財金交易、曾鼎惟手機上中國信託銀行發送之簡
      訊、內政部警政署反詐騙諮詢專線紀錄表、受理刑事案件
      報案三聯單、受理各類案件紀錄表、受理詐騙帳戶通報警
      示簡便格式表及金融機構聯防機制通報單等資為其主要論
      據。
    ⒊經查：
      ⑴被告先於警詢時供稱：伊是在夜店打工認識曾鼎惟的，
        他綽號「小海」，因為小海欠王皓正（筆錄誤載為王浩
        鎮）錢，伊跟小海一起去賣帳戶的，王皓正（筆錄誤載
        為王浩鎮）直接拿走賣帳戶的錢，也是把帳號賣給「歐
        建甫」等語（見偵緝2236卷第43至45頁）；復於原審準
        備程序中供稱：王皓正是伊的同事，陳建甫是伊的國中
        同學，曾鼎惟是王皓正的朋友，當初王皓正說曾鼎惟欠
        他錢，伊有聽過陳建甫說這個可以賺錢，伊想幫王皓正
        ，所以才會把曾鼎惟介紹給陳建甫來賣帳戶，伊在本案
        沒有獲得任何收入，3萬元就是曾鼎惟拿去還王皓正等
        語（見原審卷第147頁）；再於原審審理中供稱：伊不
        知道被害人被騙經過，伊覺得伊有點被陳建甫騙去等語
        （見原審卷第158至160頁）；並於本院審理中供稱：伊
        只有介紹，應該只是幫助詐欺及幫助洗錢，伊不認識他
        們所有人，沒有與他們共犯，伊真的沒有共同去騙人家
        錢等語（見本院卷第87、191、196頁），則被告是否確
        有以自己犯三人以上共同詐欺取財罪及洗錢之意思參與
        犯罪？抑或有與陳建甫、「阿耀」、「太子」及其等所
        屬詐騙集團其他成年成員間有三人以上共同詐欺取財及
        洗錢之犯意聯絡？顯非無疑。
　　　⑵又證人陳建甫先於警詢中證稱：伊有跟被告說過伊有在
        收受存簿、金融卡，被告算是中間人，介紹人來賣存摺
        等語（見偵卷第10頁）；復於偵查中證稱：伊有跟詐欺
        集團中的「太子」聯絡，有依照他的指示去收過存簿，
        1本價格是3萬元左右；伊認識被告，他只是伊朋友，不
        是集團裡的人，中國信託銀行帳戶是被告跟曾鼎惟有債
        務糾紛，由曾鼎惟交給被告，被告再交給伊，「太子」
        有把收購帳戶的錢交給曾鼎惟等語（見偵緝2225卷第53
        頁）；再於本院審理中證稱：曾鼎惟因為缺錢，所以被
        告介紹曾鼎惟交帳戶給伊賺錢，被告自己也有交帳戶給
        伊，曾鼎惟是在民生公園把中國信託銀行帳戶的存摺、
        提款卡交給伊的，那時候被告沒有到場，她是後來才到
        的等語（見本院卷193至196頁），足認被告雖有幫忙聯
        繫曾鼎惟出售上開中國信託銀行帳戶之存摺、金融卡（
        含告知金融卡密碼、網路銀行帳號及密碼）予陳建甫之
        行為，然尚難認被告主觀上確有以自己犯罪之意思而參
        與本案犯罪，或有與陳建甫、「阿耀」、「太子」及其
        等所屬詐騙集團其他成年成員間有三人以上共同詐欺取
        財及洗錢之犯意聯絡，而具三人以上共同詐欺取財及洗
        錢之故意及不法所有意圖，自難以三人以上共同詐欺取
        財罪及洗錢罪之共同正犯相繩。
　　　⑶另按刑法第339條之4規定：「犯第339條詐欺罪而有下列
        情形之一者，處1年以上7年以下有期徒刑，得併科100
        萬元以下罰金：一、冒用政府機關或公務員名義犯之。
        二、3人以上共同犯之。三、以廣播電視、電子通訊、
        網際網路或其他媒體等傳播工具，對公眾散布而犯之。
        前項之未遂犯罰之。」該條第1項所列各款加重詐欺罪
        之構成要件事實既為刑罰權成立之事實，即屬於嚴格證
        明事項，所依憑之證據應有證據能力，並應於審判期日
        經法定程序進行調查，始能作為判斷之依據。查被告雖
        有以幫助他人犯詐欺取財及洗錢之故意，業如前述，然
        詐欺取財之方式甚多，本案亦無積極證據足認被告對該
        詐欺份子是否採用上開以3人以上共同犯之等加重手段
        有所認識，是本件尚難遽認被告應成立幫助刑法第339
        條之4第1項第2款之三人以上共同詐欺取財罪，併予指
        明。
    ⒋按刑法上之幫助犯，係指以幫助之意思，對於正犯資以助
      力，而未參與實施犯罪之行為者而言（最高法院49年台上
      字第77號判例意旨參照）。而刑法關於正犯、幫助犯之區
      別，係以其主觀之犯意及客觀之犯行為標準，凡以自己犯
      罪之意思而參與犯罪，無論其所參與者是否犯罪構成要件
      之行為，皆為正犯，其以幫助他人犯罪之意思而參與犯罪
      ，其所參與者，苟係犯罪構成要件之行為，亦為正犯。如
      以幫助他人犯罪之意思而參與犯罪，其所參與者又為犯罪
      構成要件以外之行為，則為從犯（最高法院95年度台上字
      第3886號判決意旨參照）。被告聯繫陳建甫收購曾鼎惟上
      開中國信託銀行帳戶之存摺、金融卡、金融卡密碼、網路
      銀行帳號及密碼，而由曾鼎惟將上開中國信託銀行帳戶之
      存摺、金融卡、金融卡密碼、網路銀行帳號及密碼提供予
      陳建甫、「阿耀」、「太子」及其等所屬詐騙集團其他成
      年成員使用，使被害人6人因被詐騙而將款項匯入上開中
      國信託銀行帳戶，僅為詐欺取財及洗錢犯行提供助力，且
      檢察官並未舉證證明，而本院亦查無任何積極證據足以證
      明被告確有以自己犯罪之意思而參與犯罪，或與他人有共
      同詐欺取財及洗錢之犯意聯絡，或有直接參與詐欺取財及
      洗錢犯罪構成要件行為分擔等情事，此部分既仍有合理之
      可疑，依「罪證有疑，利於被告」原則，應採有利於被告
      之認定，即被告並未以自己犯罪之意思而參與犯罪，亦未
      與他人有共同詐欺取財及洗錢之犯意聯絡，自難以詐欺取
      財及洗錢罪之共同正犯相繩，而僅以詐欺取財及洗錢罪之
      幫助犯論處。是檢察官就此部分所認，容有違誤，尚非可
      採。
　㈣綜上，本案事證明確，被告犯行堪予認定，應予依法論科。
二、論罪：
  ㈠按刑法上之幫助犯，係對於犯罪與正犯有共同之認識，而以
    幫助之意思，對於正犯資以助力，而未參與實施犯罪之行為
    者而言（最高法院75年度台上字第1509號、88年度台上字第
    1270號判決要旨參照）。是以，如未參與實施犯罪構成要件
    之行為，且係出於幫助之意思提供助力，即屬幫助犯，而非
    共同正犯。查本案被告聯繫陳建甫收購上開中國信託銀行帳
    戶之存摺、金融卡、金融卡密碼、網路銀行帳號及密碼，而
    由曾鼎惟將上開中國信託銀行帳戶之存摺、金融卡、金融卡
    密碼、網路銀行帳號及密碼提供予陳建甫、「阿耀」、「太
    子」及其等所屬詐騙集團其他成年成員使用，嗣陳建甫、「
    阿耀」、「太子」及其等所屬詐騙集團其他成年成員共同基
    於三人以上共同詐欺取財及洗錢之犯意聯絡（本案並無積極
    證據足認被告對該詐欺份子是否採用上開以3人以上共同犯
    之之加重手段有所認識），對被害人6人施用詐術，致被害
    人6人陷於錯誤，因而匯款至上開中國信託銀行帳戶內，旋
    遭提領或轉出，而以此方式製造前開犯罪金流之斷點，致無
    從追查前揭犯罪所得之去向，而掩飾、隱匿該犯罪所得。是
    被告所為係參與詐欺取財罪及洗錢罪構成要件以外之行為，
    且在無證據證明被告係以正犯而非以幫助犯之犯意參與犯罪
    之情形下，應認其所為係幫助犯而非正犯行為。核被告所為
    ，係犯刑法第30條第1項前段、第339條第1項之幫助詐欺取
    財罪及刑法第30條第1項前段、洗錢防制法第14條第1項之幫
    助洗錢罪。檢察官認被告所為，係犯刑法第339條之4第1項
    第2款之三人以上共同詐欺取財罪及洗錢防制法第14條第1項
    之洗錢罪之正犯，容有未洽，業如前述，惟其社會基本事實
    同一，且經檢察官及被告辯論，業已保障被告之防禦權，本
    院爰依法變更起訴法條予以審理。
  ㈡被告以一幫助行為，同時侵害被害人6人之財產法益，並同時
    觸犯幫助詐欺取財及幫助洗錢2罪，屬同種想像競合犯及異
    種想像競合犯，應依刑法第55條前段之規定，從一重之幫助
    洗錢罪處斷。
三、刑之減輕事由：
  ㈠被告以幫助他人犯詐欺取財及洗錢等罪之故意，參與犯罪構
    成要件以外之行為，其犯罪情節及惡性，與實施詐騙之詐欺
    正犯不能等同評價，爰依刑法第30條第2項之規定，按正犯
    之刑減輕之。
　㈡被告犯幫助洗錢罪，於本院及原審審理時自白犯罪（見原審
    卷第146至147、163頁；本院卷第84至87、188至191頁），
    應依洗錢防制法第16條第2項規定，減輕其刑，並遞減輕之
    。　
四、撤銷改判之理由：
  ㈠原審以被告係犯三人以上共同詐欺取財等罪事證明確，均予
    以論罪科刑，固非無見。惟查，本件並無證據證明被告係以
    正犯而非以幫助犯之犯意參與犯罪，應認被告所為係幫助犯
    而非正犯行為，原審誤認被告與詐騙集團成員間有三人以上
    共同詐欺取財及洗錢犯行之犯意聯絡，所為係三人以上共同
    詐欺取財罪及洗錢罪，事實認定顯屬有誤。被告據以提起上
    訴，為有理由，自應由本院予以撤銷改判。
  ㈡爰以行為人之責任為基礎，審酌被告僅為協助其同事王皓正
    取回曾鼎惟前積欠王皓正之債務，竟基於縱若有人持該金融
    機構帳戶之存摺、金融卡（含密碼）、網路銀行帳號及密碼
    作為犯罪工具使用，以逃避司法機關追訴處罰，而遂行詐欺
    取財及洗錢犯罪，亦不違反其本意之不確定故意，與陳建甫
    聯繫收購曾鼎惟所申請開立之中國信託銀行帳戶事宜而供陳
    建甫所屬詐欺集團成年成員犯罪使用，使前開犯罪之人得以
    逃避犯罪之查緝，所為已嚴重擾亂金融交易往來秩序，影響
    社會正常交易安全，增加被害人6人尋求救濟之困難，並使
    犯罪之追查趨於複雜，犯後雖坦承犯行，惟迄今未與被害人
    6人達成和解或賠償被害人6人所受損害之犯後態度，兼衡其
    素行、犯罪之動機、目的、手段、被害人6人因遭詐欺所受
    損害，被告於本院審理中自承智識程度為高職肄業，未婚，
    家中只有哥哥，入監所原從事服務業工作之家庭經濟生活狀
    況（見本院卷第192頁）等一切情狀，量處如主文第2項所示
    之刑，並就併科罰金刑部分，諭知易服勞役之折算標準，以
    資懲儆。
據上論斷，應依刑事訴訟法第369條第1項前段、第364條、第299
條第1項前段、第300條，判決如主文。
本案經檢察官李冠輝提起公訴，檢察官陳正芬到庭執行職務。
中　　華　　民　　國　　111 　年　　8 　　月　　10　　日
                  刑事第二十三庭審判長法  官  許永煌
                                      法  官  黃美文
                                      法  官  雷淑雯
以上正本證明與原本無異。
如不服本判決應於收受送達後20日內向本院提出上訴書狀，並應
敘述具體理由；其未敘述上訴理由者，應於上訴期間屆滿後20日
內向本院補提理由書（均須按他造當事人之人數附繕本）「切勿
逕送上級法院」。告訴人或被害人如對於本判決不服者，應具備
理由請求檢察官上訴，其上訴期間之計算係以檢察官收受判決正
本之日期為準。 
                                      書記官  林立柏
中　　華　　民　　國　　111 　年　　8 　　月　　16　　日
附錄：本案論罪科刑法條全文
洗錢防制法第2條
本法所稱洗錢，指下列行為：
一、意圖掩飾或隱匿特定犯罪所得來源，或使他人逃避刑事追訴
    ，而移轉或變更特定犯罪所得。
二、掩飾或隱匿特定犯罪所得之本質、來源、去向、所在、所有
    權、處分權或其他權益者。
三、收受、持有或使用他人之特定犯罪所得。
　　
洗錢防制法第14條
有第二條各款所列洗錢行為者，處7年以下有期徒刑，併科新臺
幣5百萬元以下罰金。
前項之未遂犯罰之。
前二項情形，不得科以超過其特定犯罪所定最重本刑之刑。

中華民國刑法第339條
（普通詐欺罪） 
意圖為自己或第三人不法之所有，以詐術使人將本人或第三人之
物交付者，處5年以下有期徒刑、拘役或科或併科50萬元以下罰
金。
以前項方法得財產上不法之利益或使第三人得之者，亦同。
前二項之未遂犯罰之。

附表：
編號 被害人 詐   欺   方   式 匯款時間 匯款金額 （新臺幣） 1 陳宜均  詐欺集團成員偽為投資理財專員，自109年5月21日起至109年6月30日止期間，佯稱可委請老師代為操作投資獲利云云，致陳宜均信以為真而陷於錯誤，遂依其指示匯款。 109年6月30日12時59分許 15萬元 2 姜俊豪 詐欺集團成員偽為博弈投資專員，自109年6月28日起至109年6月30日止期間，佯稱其所投資之博弈網站保證獲利、穩賺不賠云云，致姜俊豪信以為真而陷於錯誤，遂依其指示匯款。 109年6月30日13時17分許 1萬元 3 莊隆振 莊隆振於109年4月28日在交友軟體上結識某詐欺集團成員，該成員佯稱某投資性質APP可獲利賺錢云云，致莊隆振信以為真而陷於錯誤，遂依其指示匯款。 109年6月30日15時12分許 48萬元 4 蔡坤佑 蔡坤佑於109年6月1日在交友軟體上結識某詐欺集團成員，該成員佯稱知道有投資期貨賺錢的機會云云，致蔡坤佑信以為真而陷於錯誤，遂依其指示匯款。 109年6月30日15時53分許 15萬元 5 黃官英 黃官英於109年5月底在交友軟體上結識某詐欺集團成員，該成員佯稱可投資博奕網站獲利賺錢云云，致黃官英信以為真而陷於錯誤，遂依其指示匯款。 ①109年6月30日14時49分許 ②109年6月30日15時8分許　 ①8萬7,000元 ②1萬3,000元 6 林晉輝 林晉輝於109年6月間在交友軟體上結識某詐欺集團成員，該成員佯稱某投資網站保證獲利、穩賺不賠云云，致林晉輝信以為真而陷於錯誤，遂依其指示匯款。 109年6月30日13時58分許 18萬5,016元